臺灣臺南地方法院刑事判決
111年度金訴字第171號
公  訴  人  臺灣臺南地方檢察署檢察官
被      告  楊致龍




上列被告因洗錢防制法等案件，經檢察官提起公訴（110年度偵
字第26052號），本院判決如下：
    主  文
楊致龍共同犯洗錢防制法第十四條第一項之洗錢罪，處有期徒刑
伍月，併科罰金新臺幣壹萬元，罰金如易服勞役，以新臺幣壹仟
元折算壹日。
犯罪所得新臺幣陸仟元沒收，於全部或一部不能沒收或不宜沒收
時，追徵其價額。
    事  實
一、楊致龍於民國110年9月間某日，透過網際網路，結識真實姓
    名年籍不詳自稱「CANDY」之詐欺集團成員，即與其共同基
    於詐欺取財及洗錢犯罪之不確定故意之犯意聯絡，由楊致龍
    提供其所申設之中國信託商業銀行股份有限公司帳號000-00
    0000000000號帳戶（下簡稱系爭帳戶），協助「CANDY」接
    收、轉匯詐騙所得之款項。嗣詐欺集團成員（無證據證明有
    三人以上）於如附表所示之時間，透過網際網路結識莊汶峰
    、張文瑞等人，並施以如附表所示之詐術，致莊汶峰、張文
    瑞等人均陷於錯誤，將如附表所示之款項匯入系爭帳戶。楊
    致龍接收附表所示之款項後，即自行扣除新臺幣(下同)6,00
    0元做為報酬，並將餘款轉匯至「CANDY」指定之帳戶，以此
    方式掩飾、隱匿該不法所得之去向，以遂行詐欺取財之犯罪
    行為。嗣經張文瑞、莊汶峰分別察覺有異，報警處理，始循
    線查悉上情。
二、案經莊汶峰、張文瑞訴由臺南市政府警察局歸仁分局報請臺
    灣臺南地方檢察署檢察官偵查起訴。
    理  由
一、按被告以外之人於審判外之陳述，雖不符刑事訴訟法第159
    條之1至第159條之4之規定，而經當事人於審判程序同意作
    為證據，法院審酌該言詞陳述或書面陳述作成時之情況，認
    為適當者，亦得為證據。又當事人、代理人或辯護人於法院
    調查證據時，知有第159條第1項不得為證據之情形，而未於
    言詞辯論終結前聲明異議者，視為有前項之同意，同法第15
    9條之5亦有明定。查本件檢察官、被告就本判決下列所引被
    告以外之人於審判外陳述之證據能力均不予爭執，迄至言詞
    辯論終結，亦未對該等證據之證據能力聲明異議，本院審酌
    該些供述證據作成時，核無違法取證或其他瑕疵，認為以之
    作為本案之證據屬適當，自有證據能力。其餘用以認定被告
    犯罪事實之非供述證據，均查無違反法定程序取得之情形，
    依刑事訴訟法第158條之4反面規定，亦具證據能力。
二、認定本件犯罪事實之證據及理由：
　 ㈠訊據被告楊致龍雖坦承提供系爭帳戶，為詐欺集團成員轉帳
     及每筆轉帳賺取3,000元之事實，惟矢口否認涉犯洗錢與詐
     欺犯行，辯稱：我被騙了，「CANDY」告訴我是她的男性友
     人在做奢侈品的代購，因為他男朋友不希望她和其他男人
     有糾葛，說不希望讓她賺，所以讓我提供帳戶來賺云云(見
     偵卷第21頁、院卷第41、42、63頁)。
　 ㈡經查：現行金融交易機制便利，如非為遂行財產犯罪，擺脫
     司法機關之追查，實無委託素未謀面之人提供金融帳戶收
     取款項再提領或轉匯他人之必要。故如將金融帳戶提供不
     熟識之人收款並依指示轉匯其他金融帳戶，等同容任取得
     該金融帳戶之人任意使用作為金錢流通工具。現今社會上
     詐欺案件層出不窮，依被告社會生活經驗，當可預見將自
     己所有之金融帳戶提供予不熟識之人收款轉匯至指定金融
     帳戶，極可能遭詐騙集團作為人頭帳戶實施取得贓款及掩
     飾、隱匿詐欺不法所得去向之犯罪工具。被告具有高職畢
     業之智識程度，有9年服義務役轉志願役軍人之經歷，退伍
     時為中士軍階，退伍後尚有約7至8年之社會經歷，且當庭
     供稱知道政府之詐騙宣導，其母親亦有遭詐騙之經驗等語(
     見本院卷第106頁)，並非弱智或毫無社會經歷之人，應無
     不知之理。　 
　 ㈢次查：被告於提供系爭帳戶前，與自稱「CANDY」之人對談
     時，即稱其懷疑「CANDY」為詐欺集團之人，有被告與「CA
     NDY」之LINE對話截圖1紙附卷可稽(見本院卷第47頁)，被
     告嗣後改稱被騙云云，實與常情有違。
　 ㈣復查：依被告所辯，「CANDY」之男友既不希望其與做奢侈
     品代購之男性友人牽扯，卻容任其找同為男性之被告，與
     該男性友人合作，豈合常理？再該做奢侈品代購之男子從
     事者如係合法之事業，逕行使用自己之帳戶轉帳即可，為
     何要讓被告白白賺走每筆高達3,000元之讓帳費用？再該男
     子與被告完全不認識，毫無關聯，倘被告將轉入之金錢侵
     佔領走，對該從事代購之男子豈不造成困擾與損失，再再
     與常情不符。
　㈤綜上，足認被告所辯無非係事後卸責之詞，不足採信，本件
    事證已甚明確，被告犯行堪以認定，應予依法論科。　 
三、論罪科刑：
  ㈠核被告所為係犯洗錢防制法第2條第2款、第14條第1項之洗錢
    罪，及刑法第339條第1項之詐欺取財罪。被告與「CANDY」
    所屬詐集團成員間，係基於共同之犯意而為上揭犯行，應論
    以共同正犯。另被告所犯共同詐欺取財罪及共同洗錢罪，一
    行為觸犯二罪名，為想像競合犯，依刑法第55條前段之規定
    ，應從一重之洗錢罪處斷。
  ㈡爰審酌被告所為影響社會金融交易秩序，其詐騙款項達15萬2
    千元，犯後未與被害人等達成和解。並念被告違犯本案前尚
    無詐欺相關之刑事前案紀錄，有其前案紀錄表在卷可稽(見
    本院卷第17頁)，及其自陳其爲高職畢業之智識程度，從事
    電腦數值控制CNC車床操作員，月收入約為3萬元，如有加班
    約4至5萬元、未婚，目前有房貸要繳納，且要給付父母生活
    費，有一個姐姐已經結婚之家庭狀況等一切情狀，量處如主
    文所示之刑，並就所處罰金刑部分諭知如易服勞役之折算標
    準，以示懲儆。
四、沒收部分：
　㈠按洗錢防制法第18條第1項固規定：「犯第14條之罪，其所移
    轉、變更、掩飾、隱匿、收受、取得、持有、使用之財物或
    財產上利益，沒收之；犯第15條之罪，其所收受、持有、使
    用之財物或財產上利益，亦同」，此一規定採取義務沒收主
    義，只要合於前述規定，法院即應為相關沒收之諭知，然該
    洗錢行為之標的是否限於行為人所有者始得宣告沒收，法無
    明文，實務上一向認為倘法條並未規定「不問屬於犯罪行為
    人與否均沒收」時，自仍以屬於被告所有者為限，始應予沒
    收，而本案詐欺集團之人所詐得之款項，已經被告轉帳，非
    歸被告所有，故不再依上揭規定宣告沒收，附此敘明。
　㈡另被告洗錢犯行取得之6千元，屬洗錢之犯罪所得，依刑法第
    38條之1第1項、第3項之規定，自應宣告沒收，並諭知於全
    部或一部不能沒收或不宜沒收時，追徵其價額。
據上論斷，應依刑事訴訟法第299條第1項前段，洗錢防制法第2
條第2款、第14條第1項，刑法第11條、第28條、第339條第1項、
第55條、第42條第3項、第38條之1第1項、第3項，刑法施行法第
1條之1第1項，判決如主文。
本案經檢察官 蔡宗聖 提起公訴，檢察官 陳于文 到庭執行職務
　　
中　　華　　民　　國　　111 　年　　6 　　月　　17　　日
　　　　　　      刑事第三庭    審判長法　官 陳振謙
　　　　　　                          法  官 茆怡文
                                      法  官 蔡直青 
以上正本證明與原本無異。
如不服本判決應於收受本判決後20日內向本院提出上訴書狀，並
應敘述具體理由。其未敘述上訴理由者，應於上訴期間屆滿後20
日內向本院補提理由書狀（均須按他造當事人之人數附繕本）「
切勿逕送上級法院」。 
  　　　　　　　　　　　　　　      　書記官 鄭瓊琳
中　　華　　民　　國　　111 　年　　6 　　月　　17　　日
附錄本案論罪科刑法條全文：
中華民國刑法第339條（普通詐欺罪）：
①意圖為自己或第三人不法之所有，以詐術使人將本人或第三人
  之物交付者，處5年以下有期徒刑、拘役或科或併科50萬元以
  下罰金。
②以前項方法得財產上不法之利益或使第三人得之者，亦同。
③前二項之未遂犯罰之。

洗錢防制法第2條：
本法所稱洗錢，指下列行為：
一、意圖掩飾或隱匿特定犯罪所得來源，或使他人逃避刑事追訴
    ，而移轉或變更特定犯罪所得。
二、掩飾或隱匿特定犯罪所得之本質、來源、去向、所在、所有
    權、處分權或其他權益者。
三、收受、持有或使用他人之特定犯罪所得。
　　
洗錢防制法第14條：
①有第二條各款所列洗錢行為者，處7年以下有期徒刑，併科新臺
  幣5百萬元以下罰金。
②前項之未遂犯罰之。
③前二項情形，不得科以超過其特定犯罪所定最重本刑之刑。
附表：
編號 告訴人 詐騙時間及方式 匯款時間 匯款金額 (新臺幣) (扣除手續費) 相關單據 1 莊汶峰 詐欺集團成員於110年9月23日，透過「IGETNAUGHTY」網站結識告訴人莊汶峰，復透過LINE軟體向告訴人莊汶峰佯稱：如欲見面約會，須依指示匯款等語，致告訴人莊汶峰陷於錯誤，而依指示匯出款項。 110年9月23日23時54分許  38,000元(不含15元之手續費)  翻拍網路銀行明細查詢表1紙    110年9月23日23時56分許  38,000元 (手續費部分同上)   2 張文瑞 詐欺集團成員於110年9月22日，透過「AFFECCT」網站結識告訴人張文瑞，復透過LINE軟體向告訴人張文瑞佯稱：如欲見面，須依指示匯款等語，致告訴人張文瑞陷於錯誤，而依指示匯出款項。 110年9月23日22時12分許 76,000元 (無手續費) 翻拍網路銀行交易明細表1紙